臺灣高等法院刑事判決
                                  108年度交上易字第379號
上  訴  人
即  被  告  蕭麗娟


上列上訴人因過失傷害案件，不服臺灣宜蘭地方法院108 年度交
易字第152號，中華民國108年9月5日第一審判決（起訴案號：臺
灣宜蘭地方檢察署107 年度偵字第5470號），提起上訴，本院判
決如下：
    主    文
原判決撤銷。
蕭麗娟犯過失傷害罪，處拘役肆拾日，如易科罰金，以新臺幣壹
仟元折算壹日。
    犯罪事實
一、蕭麗娟於民國107年3月18日晚間，駕駛車牌號碼00-0000 號
    自用小客車，沿宜蘭縣宜蘭市泰山路由南往北方向行駛，本
    應注意汽車行駛至交岔路口，轉彎車應讓直行車先行，且應
    注意車前狀況，並隨時採取必要之安全措施，而依當時之天
    候陰、夜間有照明、柏油路面乾燥、無缺陷、無障礙物、視
    距良好，並無不能注意之情形，竟疏未注意，於同日晚間6
    時55分許，途經行車管制號誌正常運作之上揭路段與民權新
    路岔路口時，未注意讓直行車先行，貿然左轉，適李承儒騎
    乘車牌號碼000-000 號重型機車，未開啟頭燈，沿同市泰山
    路對向由北往南方向直行至該岔路口，亦疏未注意車前狀況
    採取安全措施及車輛於夜間行駛時應開亮頭燈，因而閃避不
    及，致與蕭麗娟駕駛之自用小客車發生擦撞，李承儒因而人
    車倒地，受有頭皮之開放性傷口及雙手、下背擦傷等傷害。
二、案經李承儒訴由宜蘭縣政府警察局宜蘭分局報告臺灣宜蘭地
    方檢察署檢察官偵查起訴。 
    理    由
壹、證據能力按被告以外之人於審判外之言詞或書面陳述，除法
    律有規定者外，不得作為證據；又被告以外之人於審判外之
    陳述，雖不符合同法第159條之1至第159條之4之規定，但經
    當事人於審判程序同意作為證據，法院審酌該言詞陳述或書
    面陳述作成時之情況，認為適當者，亦得為證據。當事人、
    代理人或辯護人於法院調查證據時，知有第159條第1項不得
    為證據之情形，而未於言詞辯論終結前聲明異議者，視為有
    前項之同意，刑事訴訟法第159條第1項及第159條之5分別定
    有明文。查本案言詞辯論終結前，檢察官、上訴人即被告蕭
    麗娟均未就本判決所引用之各該被告以外之人於審判外之陳
    述及所調查之證據主張有刑事訴訟法第159條第1項不得為證
    據之情形（見本院卷第43至45、79至81頁），本院審酌該證
    據作成時並無違法及證明力明顯過低之瑕疵等情況，認為適
    當，應有證據能力。至於所引其餘非屬供述證據部分，既不
    適用傳聞法則，亦非公務員違背法定程序所取得，依刑事訴
    訟法第158條之4反面解釋，同具證據能力。
貳、得心證之理由  
一、訊據被告對於上開犯罪事實業已坦承不諱（見本院卷第82頁
    ），核與證人即告訴人李承儒此部分證述相符(見警卷第6至
    9頁、偵卷第14至15、23至24頁)，並有道路交通事故調查報
    告表㈠、㈡、現場圖、現場照片、國立陽明大學附設醫院診斷
    證明書、檢察事務官就被告行車記錄器之勘驗筆錄及截圖、
    原審就被告行車記錄器之勘驗筆錄等在卷可稽（見警卷第15
    至19、28至57、10頁、偵卷第17至20頁、原審卷第51頁)，
    均可佐被告前開出於任意性之自白與事實相符，得採為認定
    事實之證據。雖李承儒於偵查中陳稱其有開啟頭燈云云，而
    前揭檢察事務官勘驗之勘驗筆錄亦記載李承儒之機車有開頭
    燈一情，惟參酌前揭檢察事務官勘驗筆錄截圖（見偵卷第18
    頁反面），於車禍前之照片顯示，李承儒騎乘機車確實未開
    啟大燈，此亦經原審勘驗確認無誤，有上開原審勘驗筆錄足
    憑，是上揭檢察事務官勘驗筆錄就此部分之記載及李承儒於
    偵查中所稱其有開啟頭燈乙節，顯與事實不符，不足採信。
    惟依前開現場照片顯示該路段有照明設備，且依被告車上行
    車紀錄器勘驗截圖顯示被告方向之視野仍屬清晰，是縱李承
    儒未開啟頭燈，然被告於左轉彎前，仍可目視及判斷李承儒
    由對向駛來之機車欲直行經過該岔路口，足認被告駕駛車輛
    行經岔路口時，未注意讓直行車先行，即貿然左轉，致與李
    承儒騎乘之機車發生擦撞，使李承儒因而人車倒地受有前開
    傷害等情，應堪認定。
二、按「汽車行駛至交岔路口，其行進、轉彎，應依下列規定：
    …轉彎車應讓直行車先行」、「汽車行駛時，駕駛人應注意
    車前狀況及兩車併行之間隔，並隨時採取必要之安全措施，
    不得在道路上蛇行，或以其他危險方式駕車」、「汽車行駛
    時，應依下列規定使用燈光：夜間應開亮頭燈」道路交通
    安全規則第102條第1項第7款、第94條第3項及第109條第1款
    分別定有明文。被告駕駛自小客車行經上開交岔路口時，自
    應注意上開規定，於左轉彎時，應讓直行車先行，而依當時
    天候陰、夜間有照明、柏油路面乾燥、無缺陷、無障礙物、
    視距良好，並無不能注意之情形，竟疏於注意未讓直行車先
    行，致與同路段對向由北往南方向直行，由李承儒所騎乘之
    普通重型機車發生撞擊，致李承儒因而受有傷害，被告就本
    件車禍之發生應有過失至明。至李承儒亦疏未注意車前狀況
    採取安全措施及於夜間行駛時應開亮頭燈，就本件車禍之發
    生，亦有過失，同為肇事原因，但被告仍難辭其過失之責。
    本件車禍肇事責任經送交通部公路總局臺北區監理所基宜區
    車輛行車事故鑑定會鑑定結果，亦同本院前開認定，有交通
    部公路總局臺北區監理所108年7月12日北監基宜鑑字第1080
    164215號函附之鑑定意見書在卷可參（見原審卷第8 至10頁
    反面）。綜上，被告之過失行為與李承儒之受傷結果間，有
    相當因果關係。本件事證明確，被告之過失傷害犯行，已堪
    認定，應依法論科。
參、論罪科刑及撤銷改判之說明
一、論罪：
  ㈠被告行為後，刑法第284條之規定業經修正，並經總統於108
    年5月29日公布，於108年5月31日施行，修正前刑法第284條
    規定「因過失傷害人者，處6月以下有期徒刑、拘役或5百元
    以下罰金；致重傷者，處1年以下有期徒刑、拘役或5百元以
    下罰金（第1 項）。從事業務之人，因業務上之過失傷害人
    者，處1年以下有期徒刑、拘役或1千元以下罰金；致重傷者
    ，處3年以下有期徒刑、拘役或2千元以下罰金（第2 項）。
    」（依刑法施行法第1條之1第1項、第2項前段規定，上開罰
    金刑之貨幣單位為新臺幣，且就所定數額提高為30倍），修
    正後刑法第284條則規定「因過失傷害人者，處1年以下有期
    徒刑、拘役或10萬元以下罰金；致重傷者，處3 年以下有期
    徒刑、拘役或30萬元以下罰金。」，並刪除第2 項業務過失
    傷害之處罰規定，經比較新舊法，修正後刑法第284 條前段
    規定將法定刑有期徒刑部分提高為1 年有期徒刑，罰金刑之
    上限則提高為新臺幣（下同）10萬元，是修正後之法律對於
    被告並無較有利，依刑法第2條第1項前段規定，即應適用修
    正施行前刑法第284條第1項前段之規定。是核被告所為，係
    犯修正前刑法第284條第1項前段之過失傷害罪。
  ㈡被告於肇事後，在有偵查犯罪職權之公務員知悉其犯罪前，
    當場向據報前往處理之宜蘭縣政府警察局交通警察隊宜蘭分
    隊警員張敏郎表明其為本案車禍之肇事者，而接受裁判，有
    宜蘭縣政府警察局宜蘭分局警備隊道路交通事故肇事人自首
    情形紀錄表附卷可查（見警卷第11頁），合於自首要件，應
    依刑法第62條前段規定減輕其刑。
二、原審就被告上開犯行，予以論罪科刑，固非無見，惟：告訴
    人就本件車禍之發生亦有過失，如前所述，自應就其受傷之
    結果同負其責，原審量刑時未併予審酌告訴人與有過失之因
    素、程度及對車禍發生之原因力，容有未當。被告上訴指摘
    原審量刑不當，為有理由，應由本院撤銷改判。
三、爰審酌被告前未曾因犯罪經判決執行，有本院被告前案紀錄
    表可稽，素行尚可，其未注意車前狀況、左轉彎車未讓直行
    車先行，過失雖非輕微，然告訴人於夜間行車未開亮頭燈，
    對於往來車輛造成潛在危險，且未注意車前狀況，就車禍之
    發生亦與有過失，告訴人所受傷害尚非嚴重，被告上訴後雖
    仍極力希望與告訴人達成和解，並經本院安排調解，然告訴
    人不願到庭，有本院108 年11月28日公務電話查詢紀錄表可
    參（見本院卷第69頁），致雙方未能達成和解，被告未能彌
    補告訴人所受損失，尚非得認無賠償損害之犯後態度，兼衡
    被告自陳高中畢業之智識程度、家庭經濟狀況為小康（詳警
    卷第3 頁調查筆錄記載）等一切情狀，量處如主文第二項所
    示之刑，並諭知易科罰金之折算標準。
據上論斷，應依刑事訴訟法第369條第1項前段、第364條、第299
條第1項前段，判決如主文。
本案經臺灣宜蘭地方檢察署檢察官梁光宗提起公訴，臺灣高等檢
察署檢察官張云綺到庭執行職務。
中　　華　　民　　國　　108 　年　　12　　月　　24　　日
                  刑事第十四庭  審判長法  官  黃斯偉
                                      法  官  紀凱峰 
                                      法  官  黎惠萍
以上正本證明與原本無異。
不得上訴。
                                      書記官  周彧亘亘
中　　華　　民　　國　　108 　年　　12　　月　　24　　日
附錄本案論罪科刑法條全文： 
修正前中華民國刑法第284條
（過失傷害罪）
因過失傷害人者，處 6 月以下有期徒刑、拘役或 5 百元以下罰
金，致重傷者，處 1 年以下有期徒刑、拘役或 5 百元以下罰金
。
從事業務之人，因業務上之過失傷害人者，處 1 年以下有期徒
刑、拘役或 1 千元以下罰金，致重傷者，處 3 年以下有期徒刑
、拘役或 2 千元以下罰金。